臺灣高雄地方法院交通事件裁定　　　 100年度交聲字第1803號
原處分機關　交通部公路總局嘉義區監理所臺南監理站
異　議　人　謝佶利
上列受處分人因違反道路交通管理處罰條例案件，對於交通部公
路總局嘉義區監理所臺南監理站所為之處分（原處分：嘉監南字
第裁74-B00000000號），聲明異議，本院裁定如下：
    主  文
原處分撤銷。
謝佶利汽車駕駛人駕駛汽車，二輛以上汽車共同在道路上以危險
方式駕駛，應接受道路交通安全講習，並吊銷其普通重型機器腳
踏車駕駛執照，且年內不得考領普通重型機器腳踏車駕駛執照
。
    理  由
一、原處分意旨略以：異議人即受處分人謝佶利於民國99年1 月
    31日凌晨3 時7 分許，騎乘車號127-HGN 號重型機車，行經
    高雄市○○區○○路、翠亨南路口處，因與其他30至40部機
    車共同飆車，經高雄市政府警察局小港分局漢民路派出所舉
    發異議人「二輛以上汽車共同在道路上以危險方式駕駛」，
    並於99年4 月16日開立高市警交字第B00000000 號舉發違反
    道路交通管理事件通知單（下稱通知單），而交通部公路總
    局高雄區○○○○○道路交通管理處罰條例第43條第3 項、
    第24條第1 項第3 款規定，於100 年7 月6 日以嘉監南字第
    裁74-B00000000號裁決書（下稱裁決書）裁處異議人罰鍰新
    臺幣（下同）45,000元，吊銷其駕駛執照，且3 年內不得考
    領，並應參加道路交通安全講習等語。受處分人接獲裁決書
    後，不服上開裁決處分，於法定期間內向本院聲明異議。
二、異議意旨略以：受處分人於前揭時、地係騎乘車牌127-HGN
    號重型機車，而非如裁決書所載係以2 輛以上「汽車」共同
    在道路上以危險方式駕駛，裁決書內容與違規事實不符；且
    本件已經臺灣高雄地方法院檢察署檢察官以99年度偵字第12
    680 號緩起訴處分，懇請撤銷原處分等語。
三、經查：
  (一)關於罰鍰部分：
  1.按汽車駕駛人駕駛汽車，2 輛以上之汽車共同在道路上以其
    他危險方式駕車，處汽車駕駛人新臺幣3 萬元以上9 萬元以
    下罰鍰，並當場禁止其駕駛及吊銷其駕駛執照，道路交通管
    理處罰條例第43條第3 項定有明文。又有第43條規定之情形
    者，應接受道路交通安全講習，道路交通管理處罰條例第24
    條第1 項第3 款亦定有明文。次按行政罰法第26條第1 項規
    定：「一行為同時觸犯刑事法律及違反行政法上義務規定者
    ，依刑事法律處罰之。但其行為應處以其他種類行政罰或得
    沒入之物而未經法院宣告沒收者，亦得裁處之。」，此乃一
    行為同時造成刑罰法律與行政秩序罰規定發生競合適用之關
    係時，基於「一事不二罰」之法理，經由立法程序確立應以
    刑罰優先為原則，避免行為人承受過度且重複之處罰。此觀
    該條立法理由明確揭示：「一行為同時觸犯刑事法律及違反
    行政法上義務規定時，由於刑罰與行政罰同屬對不法行為之
    制裁，而刑罰之懲罰作用較強，故依刑事法律處罰，即足資
    警惕時，實無一事二罰再處行政罰之必要。且刑事法律處罰
    ，由法院依法定程序為之，較符合正當法律程序，應予優先
    適用。但罰鍰以外之沒入或其他種類行政罰，因兼具維護公
    共秩序之作用，為達行政目的，行政機關仍得併予裁處，故
    為第一項但書規定。」，其理益明。是以行政罰法中刑事法
    律處罰優先且不再處以行政秩序罰之目的，既係因為行為人
    已接受刑罰而足資警惕，且已發生懲罰之作用，即無使行為
    人陷於雙重處罰之不利益，則關於刑事法律處罰之範圍自應
    採取實質認定，凡刑事實體法或程序法中所規定客觀上剝奪
    行為人生命、自由、財產權利，主觀上亦因制裁之嚴厲性、
    痛苦性，其強度足以造成心理強制而間接達成矯正教化目的
    之處遇手段，皆應納入其中，而不以形式上符合刑法第32條
    至第34條所定主刑及從刑種類者為限，始與前揭法律規範之
    意旨相符。
  2.查受處分人謝佶利於99年1 月31日凌晨3 時7 分許，騎乘車
    號127-HGN 號重型機車，行經高雄市○○區○○路、翠亨南
    路口處，因與其他30至40部機車共同飆車，經高雄市政府警
    察局小港分局漢民路派出所舉發異議人「二輛以上汽車共同
    在道路上以危險方式駕駛」，而經臺灣高雄地方法院檢察署
    檢察官以99年度偵字第12680 號為緩起訴處分，緩起訴期間
    為1 年，並命受處分人書立悔過書，接受法治認知教育課程
    2 次，及向指定之公益團體、地方自治團體或社區提供50小
    時之義務勞務，嗣經臺灣高等法院高雄分院檢察署檢察長於
    99年5 月24日駁回再議確定，緩起訴處分期間已於100  年5
    月24日期滿而未經撤銷等情，業據本院調取上開偵查卷宗在
    卷可稽，並有上開通知單、裁決書及臺灣高等法院被告前案
    紀錄表各1 份在卷可稽，則受處分人違反刑事法律禁止規範
    之犯罪事實既已明確，僅因檢察官採取緩起訴處分之替代性
    刑事處遇手段，未將該案逕行起訴或聲請簡易判決處刑，致
    其後適用之刑事訴訟程序有所區別，然就受處分人負有向檢
    察官指定機構提供一定時數之勞務義務觀察，其如未在指定
    期間內確實履行義務，依刑事訴訟法第253 條之3 第1 項第
    3 款之規定，受處分人將遭受撤銷緩起訴處分之不利益；反
    之，倘其確實遵守並履行各項緩起訴條件，除非合於刑事訴
    訟法第260 條所定情形之一，否則受處分人即無再就同一案
    件遭受刑事訴追之虞。從而，受處分人已因緩起訴處分而剝
    奪其人身自由，義務勞務亦具有強制性、懲罰性，雖不若易
    科罰金係以支付金錢作為自由刑之替代，惟經由緩起訴處分
    條件之履行使其免於遭檢察官發動起訴程序，仍具有替代刑
    罰之效果，廣義而言，應屬「實質刑事法律處罰」，而有行
    政罰法第26條第1 項「一事不二罰」規定之適用。是受處分
    人因其2 輛以上汽車共同在道路上以危險方式駕之違規行為
    ，依行政罰法第26條第1 項前段規定，即應依刑事法律處罰
    之，已無再依道路交通處罰條例第43條第3 項裁處行政罰鍰
    之餘地。
  (二)原處分機關關於吊銷普通重型機器腳踏車駕駛執照，且3 年
    內不得再考領，及施以道路安全講習部分之裁罰，均係為達
    成遏止飆車之不法行為，維護道路交通用路權人之安全法益
    等行政目的所必要之罰鍰以外之其他種類行政罰，依行政罰
    法第26條第1 項但書之規定，原處分機關仍得裁處，並未違
    反「一事不二罰」之規定，故此部分之裁處並無違誤。
  (三)至受處分人雖以：受處分人於前揭時、地係騎乘重型機車，
    而非如裁決書所載係以2 輛以上「汽車」共同在道路上以危
    險方式駕駛，裁決書內容與違規事實不符云云聲明異議。惟
    按道路交通處罰條例第所稱之「車輛」，係指在道路上以原
    動機行駛之汽車（包括機器腳踏車）或以人力、獸力行駛之
    車輛，同條例第3 條第8 款定有明文。由此可知道路交通處
    罰條例所稱之「汽車」，即包含「機器腳踏車」在內。是本
    件受處分人以其係騎乘重型機車，而非駕駛汽車云云置辯，
    於法尚有未合，顯係誤解，應予指明。
四、再按聲明異議，屬一種司法救濟途徑，由法院審查受處分人
    所涉之違規事實是否成立，及原處分所適用之法條是否正確
    、裁罰是否適當，因法院負有司法審查之作用，對原處分失
    當時，應自為處分，就罰鍰、吊照及安全講習等處罰效果，
    宜為一併重新諭知（參照臺灣高等法院暨所屬法院98年法律
    座談會刑事類提案第23號問題(二)審查意見）。從而，受處分
    人本件異議關於課處罰鍰部分之異議為有理由，關於吊銷普
    通重型機器腳踏車駕駛執照，且3 年內不得再考領，及施以
    道路安全講習部分之異議則為無理由，然原處分既有上開未
    洽之處，自應由本院將原處分全部撤銷，並依道路交通管理
    處罰條例第43條第3 項、第24條第1 項第3 款及道路交通事
    件處理辦法第19條前段規定，另為裁定如主文第2 項所示。
五、依道路交通案件處理法第19條前段，裁定如主文。
中    華    民    國    100  年    11    月    3  日
                          交通法庭  法  官  陳盈吉
以上正本證明與原本無異。
如不服本裁定，應於收受送達後5 日內向本院提出抗告狀。
中    華    民    國    100  年    11    月    3  日
                                    書記官  陳展榮